臺灣苗栗地方法院刑事判決
111年度金訴字第80號
公  訴  人  臺灣苗栗地方檢察署檢察官
被      告  邱新政

                    籍設苗栗縣○○鎮○○路000號（苗栗○○○○○○○○○）

上列被告因違反洗錢防制法等案件，經檢察官提起公訴（111年
度偵緝字第99號），因被告於本院準備程序中，就被訴之事實為
有罪之陳述，經本院告知簡式審判程序意旨，並聽取當事人之意
見後，本院合議庭裁定改依簡式審判程序審理，判決如下：
    主    文
甲○○幫助犯洗錢防制法第十四條第一項之洗錢罪，處有期徒刑壹
月，併科罰金新臺幣壹萬元，罰金如易服勞役，以新臺幣壹仟元
折算壹日。緩刑參年，緩刑期間付保護管束，並向指定之政府機
關、政府機構、行政法人、社區或其他符合公益目的之機構或團
體，提供伍拾小時之義務勞務，及接受法治教育壹場次。
    犯罪事實
一、甲○○預見將銀行帳戶之提款卡及密碼提供他人時，有供不法
    詐騙份子利用，而幫助他人為財產犯罪之虞，且自該帳戶提
    領詐得款項後即會造成金流斷點、隱匿該犯罪所得之去向，
    產生逃避國家追訴、處罰之效果，竟基於縱若有人持該帳戶
    、提款卡及密碼作為犯罪工具使用亦不違反其本意之幫助他
    人詐欺取財及幫助洗錢之不確定故意，於民國110年1月6日
    前某日，將其申辦之彰化商業銀行帳號：0000000000000000
    號帳戶（下稱彰銀帳戶）之存摺、提款卡、密碼及網路銀行
    帳號、密碼等資料，以郵寄方式交予真實姓名、年籍不詳之成
    年人。該成年人即與其同夥（無證據證明有3人以上或有未滿
    18歲之人）共同意圖為自己不法所有，基於詐欺取財、洗錢
    之犯意聯絡，於109年12月9日0時42分許，先以通訊軟體LIN
    E暱稱「柚柚」向乙○○攀談，並邀約乙○○加入「賺錢賺飽飽
    」LINE群組，另至「FSL Ai Trading」平台投資金融遊戲，
    以LINE暱稱「峰哥」向乙○○詐稱：可以程式幫乙○○賺錢，但
    其要從獲利中抽成費用，過程中需要支付相關費用，且不可
    以登入「FSL Ai Trading」平台云云，致乙○○陷於錯誤，於
    109年12月15日23時11分許至110年1月6日16時45分許，陸續
    匯款17筆、金額共計新臺幣（下同）901,000元至指定之他
    人帳戶【其中10萬元，係於110年1月6日16時38分匯至莊焱
    （涉犯幫助詐欺取財罪嫌部分，另由臺灣宜蘭地方檢察署檢
    察官移送臺灣桃園地方法院併辦）之中國信託商業銀行帳號
    000000000000號帳戶內】，而由該成年人與同夥將其中101,
    016元轉帳至彰銀帳戶內，再轉帳至其他帳戶，產生隱匿犯
    罪所得去向之結果。
二、案經乙○○訴由臺北市政府警察局中正第二分局報告臺灣苗栗
    地方檢察署檢察官偵查起訴。
    理    由
壹、證據能力之說明
　　本件被告甲○○所犯非死刑、無期徒刑或最輕本刑有期徒刑三
    年以上之罪，亦非高等法院管轄第一審案件，且於準備程序
    進行中，被告先就被訴事實為有罪之陳述，經告以簡式審判
    程序之旨，並聽取當事人之意見後，本院依刑事訴訟法第27
    3條之1第1項之規定，裁定由受命法官獨任進行簡式審判程
    序，是本件之證據調查，依刑事訴訟法第273條之2規定，不
    受同法第159條第1項、第161條之2、第161條之3、第163條
    之1及第164條至第170條規定之限制，合先敘明。
貳、實體方面
一、上開犯罪事實，訊據被告於本院審理中坦承不諱，核與告訴
    人乙○○於警詢時證述之情節大致相符（見偵卷卷一第91至97
    頁），並有莊焱之中國信託商業銀行交易明細、告訴人之存
    款交易明細、轉帳及通話紀錄截圖、被告之彰銀帳戶開戶資
    本資料、存摺存款帳號資料及交易明細在卷可考（見偵卷卷
    一第101至119頁，卷三第103至138、273至278頁），足認被
    告之任意性自白與事實相符，洵值採信。故本案事證明確，
    被告犯行堪以認定，應依法論科。
二、論罪科刑：
  ㈠按刑法上之幫助犯，係對於犯罪與正犯有共同之認識，而以
    幫助之意思，對於正犯資以助力，且未參與實施犯罪之行為
    者而言（最高法院84年度台上字第5998號、88年度台上字第
    1270號判決意旨參照）。查被告將彰銀帳戶之存摺、提款卡
    、密碼及網路銀行帳號、密碼交予他人使用，使他人得基於
    詐欺取財之犯意對告訴人施加詐術，致使告訴人陷於錯誤而
    為財物之交付，聽從指示匯款後旋遭多次轉帳至其他帳戶，
    進而受有財產損害，並造成隱匿犯罪所得去向之結果；惟被
    告僅單純提供帳戶供人使用，且卷內亦無證據證明被告有參
    與詐欺取財、洗錢犯行之構成要件行為，應認純係出於幫助
    之意思而提供助力，揆諸前開說明，當屬幫助犯。是核被告
    所為，係犯刑法第30條第1項前段、第339條第1項之幫助詐
    欺取財罪、刑法第30條第1項前段、洗錢防制法第14條第1項
    之幫助洗錢罪。
  ㈡被告以一行為提供彰銀帳戶資料，同時觸犯上開2罪名，為想
    像競合犯，應依刑法第55條前段規定，從一重之幫助洗錢罪
    處斷。
  ㈢刑之減輕事由：
  ⒈按犯前2條之罪，在偵查或審判中自白者，減輕其刑，洗錢防
    制法第16條第2項定有明文。查被告就本案幫助洗錢之犯行
    ，業於本院審理中坦承不諱（見本院卷第36、38頁），應依
    上開規定減輕其刑。
  ⒉被告係基於幫助之犯意而為之，為幫助犯，應依刑法第30條
    第2項規定，按正犯之刑減輕之；又被告有上開2種減輕其刑
    之事由，爰依法遞減之。
  ㈣爰以行為人之責任為基礎，審酌日常生活中，不法之徒利用
    人頭帳戶進行詐騙他人錢財犯行，經傳播媒體多所報導，政
    府機關亦廣為宣導，一般稍具知識之人，對此情形均難諉以
    不知。則被告既為成年人，且具有通常生活智識及經驗，理
    應對於提供帳戶予他人，可能遭他人作為犯罪工具使用、更
    將造成犯罪偵查機關追查贓款、查獲犯罪行為人之困難有所
    認識，竟受金錢報酬之誘惑，率然提供彰銀帳戶供他人為不
    法使用，助長詐欺取財犯罪風氣，並使詐欺不法所得真正去
    向、所在得以獲得隱匿，對社會秩序有重大危害，所為實有
    不該；兼衡被告前無受刑事罪刑宣告之紀錄、素行尚佳，且
    未實際參與本案詐欺取財、洗錢之犯行，可責難性較輕，與
    犯罪動機、手段、目的，自陳高中肄業之智識程度，現與親
    屬從事雷射切割業，每日收入約1,000元，與配偶共同扶養5
    名未成年子女之家庭生活狀況（見本院卷第39頁）等一切情
    狀，量處如主文所示之刑，並就罰金刑部分諭知易服勞役之
    折算標準，以資懲儆。
  ㈤另被告未曾因故意犯罪受有期徒刑以上刑之宣告，有臺灣高
    等法院被告前案紀錄表在卷可憑；本院審酌被告因金錢需求
    ，一時思慮未周致罹本案刑章，經本案偵查程序之教訓後，
    理應知所警惕、得深記教訓，將來得謹慎透過合法管道賺取
    生活費用，為使其開創正向人生、未來更能恪遵法令生活，
    本院綜核各情，認被告經此偵審程序及刑之宣告後，應知警
    惕，已足促其自我約制而信無再犯之虞，故前開宣告之刑以
    暫不執行為適當，爰依刑法第74條第1項第1款規定宣告緩刑
    3年，以勵自新。另為促使被告尊重法律規範秩序，強化其
    法治觀念並深切記取教訓，本院認有課予被告一定負擔之必
    要，爰參酌被告之職業、資力、年紀等情，依刑法第74條第
    2項第5款、第8款規定，命被告應於緩刑期間依執行檢察官
    之命令，向指定之政府機關、政府機構、行政法人、社區或
    其他符合公益目的之機構或團體，提供如主文所示時數之義
    務勞務，暨接受如主文所示場次之法治教育課程；併依刑法
    第93條第1項第2款規定，諭知被告於緩刑期間付保護管束，
    俾予適當追蹤及輔導，以符合緩刑目的。倘被告違反上開負
    擔情節重大，足認原宣告之緩刑難收其預期效果，而有執行
    刑罰之必要，依刑法第75條之1第1項第4款規定，得撤銷緩
    刑之宣告，併予敘明。
三、沒收部分：
  ㈠按幫助犯係指就他人之犯罪加以助力，使其易於實行之積極
    或消極行為而言。其犯罪態樣與實行犯罪之正犯有異，所處
    罰者乃其提供助力之行為本身，而非正犯實行犯罪之行為。
    因此幫助犯不適用責任共同之原則，對正犯所有供犯罪所用
    或因犯罪所得之物，勿庸併為沒收之宣告（最高法院100年
    度台上字第2500號判決意旨參照）。是被告既非為實行本案
    詐欺取財犯行之人，且於本院審理中自承並未獲得任何金錢
    或利益（見本院卷第38頁），遍查卷內客觀證據亦不能證明
    被告有因本案犯行獲得金錢利益；參諸上開說明，就他人實
    行詐欺取財犯行之犯罪所得，自毋庸對被告諭知沒收或追徵
    。
  ㈡又按犯第14條之罪，其所移轉、變更、掩飾、隱匿、收受、
    取得、持有、使用之財物或財產上利益，沒收之，洗錢防制
    法第18條第1項前段固有明文。惟被告既非實際上提領款項
    之人，無掩飾隱匿詐欺贓款之犯行，尚非洗錢防制法第14條
    第1項之正犯，自無上開條文適用。
  ㈢另就被告彰銀帳戶之存摺、提款卡，雖交付他人作為幫助詐
    欺取財、幫助洗錢所用，惟該帳戶已被列為警示戶，無法再
    供交易使用，且存摺、提款卡本身之價值甚低，復未扣案，
    因認尚無沒收之實益，其沒收不具有刑法上之重要性，故依
    刑法第38條之2第2項規定，亦不予宣告沒收，併予敘明。
據上論斷，應依刑事訴訟法第273條之1第1項、第299條第1項前
段，洗錢防制法第2條第2款、第14條第1項、第16條第2項，刑法
第11條前段、第30條第1項前段、第2項、第339條第1項、第55條
、第42條第3項前段、第74條第1項第1款、第2項第5款、第8款、
第93條第1項第2款，刑法施行法第1條之1第1項，判決如主文。
本案經檢察官蔡明峰提起公訴，檢察官林宜賢到庭執行職務。
中　　華　　民　　國　　111 　年　　6 　　月　　8 　　日
                  刑事第四庭  法  官  申惟中
以上正本證明與原本無異。　　　　　　　　　　　　　　　　如不服本判決應於收受判決後20日內向本院提出上訴書狀，並應敘述具體理由。其未敘述上訴理由者，應於上訴期間屆滿後20日內向本院補提理由書(均須按他造當事人之人數附繕本)「切勿逕送上級法院」。告訴人或被害人如對本判決不服者，應具備理由請求檢察官上訴，其上訴期間之計算係以檢察官收受判決正本之日期為準。　　　　　　　　　　　　　　　　　　　　　　　      　　　　　　　　　　　　書記官　陳邦旗　　　　　　
中　　華　　民　　國　　111 　年　　6 　　月　　8 　　日

附錄本案論罪科刑法條：
中華民國刑法第30條
幫助他人實行犯罪行為者，為幫助犯。雖他人不知幫助之情者，
亦同。
幫助犯之處罰，得按正犯之刑減輕之。

中華民國刑法第339條
意圖為自己或第三人不法之所有，以詐術使人將本人或第三人之
物交付者，處 5 年以下有期徒刑、拘役或科或併科 50 萬元以
下罰金。
以前項方法得財產上不法之利益或使第三人得之者，亦同。
前二項之未遂犯罰之。

洗錢防制法第14條
有第二條各款所列洗錢行為者，處 7 年以下有期徒刑，併科新
臺幣 5 百萬元以下罰金。
前項之未遂犯罰之。
前二項情形，不得科以超過其特定犯罪所定最重本刑之刑。